【裁判字號】    89,上訴,1368
【裁判日期】    890915
【裁判案由】    偽造有價證券
【裁判全文】
臺灣高等法院臺南分院刑事判決        八十九年度上訴字第一三六八號  Ｇ
      上  訴  人
      即  被  告  乙  ○  ○
      指定辯護人  本院法官  丙  ○  ○
右上訴人因偽造有價證券案件，不服臺灣臺南地方法院八十九年度訴字第一○○三號
中華民國八十九年九月十五日第一審判決（起訴案號：臺灣臺南地方法院檢察署八十
九年度偵字第三○三五號），提起上訴，本院判決如左：
      主      文
上訴駁回。
      事      實
一、乙○○於民國八十七年十二月二十三日，在台北市拾獲甲○○所有而遺失，由台
    南市第五信用合作社友愛分社付款，帳號00000--00號，票號ＢＡ000
    0000號，面額及發票日均空白之支票一紙，明知該紙支票係屬離本人所持有
    之遺失物，竟意圖為自己不法之所有，將之侵占入己（追訴權時效已完成）。嗣
    於八十八年十一月間，因需款孔急，乃偽填發票日為八十八年十二月十日、面額
    新台幣（以下同）三萬元，持向黃永昌調借現款花用，黃永昌交付朱瑞山委託不
    知情之胡海萍代為提示付款，始發現上情。
二、案經台南市警察局第六分局報請台灣台南地方法院檢察署檢察官偵查起訴。
      理      由
一、上訴人即被告乙○○經本院屢傳不到，雖其於原審審理時，矢口否認有何偽造支
    票之犯行，並辯稱：「該支票是甲○○於八十七年十二月二十三日，在台北市六
    條通ＰＵＢ喝酒時。問我生活好不好，我說不好，他就把票交給我，並說用到時
    ，五萬元以內寫進去--沒有人看到--」云云。
二、惟查：前揭事實業據被害人甲○○於警訊、偵查及原審審理中，指訴歷歷，核與
    證人尤啟雄證述情節相符，並有支票、退票理由單、遺失票據申報書刊登廣告證
    明單等件在卷可稽；被害人甲○○復於本院調查時又供稱：「我沒有拿給被告，
    是我丟掉的，我有去報遺失，我是在二十三日遺失，二十四日去報社登記刊登，
    但二十五日的報紙才登出來的。當時我是和同業的朋友去的，我的支票是放在我
    的小口袋內，可能是掉落我不知道，當我發現時我就去報停止止付及報遺失之手
    續」等語明確。果該支票係甲○○交付被告，豈有於次日即告知證人尤啟雄其支
    票遺失，請尤啟雄幫忙尋找，並於同日即向報社刊登廣告聲明作廢之理；再者，
    依被告自述其與被害人甲○○僅見面二次，衡情縱被害人欲幫助被告，亦當無將
    空白支票給與被告之理；又，被害人與被告彼此間素無怨隙，被害人當不致故意
    給與被告支票後，再無端加以誣陷被告之理，足認被告上述所辯，顯係事後卸責
    之詞，不足採信，其犯行事證已屬明確，堪予認定。
三、按支票為有價證券，被告意圖供行使之用，而偽造有價證券，並持之向被害人借
    款，核其所為，係犯刑法第二百零一條第一項之偽造有價證券罪，其低度之行使
    偽造有價券行為應為偽造之高度行為所吸收，不復另論；又被告行使偽造有價證
    券，當然包含詐欺性質，亦不另論詐欺取財罪。公訴人認被告係犯犯刑法第二百
    零一條第二項之行使偽造之有價證券罪，尚有未洽，應予變更。
四、原審適用刑法第二百零一條第一項、第二百零五條，罰金罰鍰提高標準條例第一
    條前段，並爰審酌被告素行、犯罪之動機、目的、手段及所造成危害、所得利益
    、犯罪後態度等一切情狀，予以量處有期徒刑參年貳月，又以上開偽造之支票（
    如原審判決主文所載）一紙，雖未經扣案，惟不能證明已經滅失，併依法宣告沒
    收。認事用法，核無違誤，量刑亦稱妥適，被告上訴空言否認犯罪指摘原判決不
    當，非有理由，應予駁回。
五、被告乙○○經合法傳喚，無正當理由不到庭，爰不待其陳述逕行判決。
據上論結，應依刑事訴訟法第三百六十八條，第三百七十一條，判決如主文。
本案經檢察官吳忠賢到庭執行職務。
中    華    民    國      九十      年      一      月      三十一      日
                                  臺灣高等法院臺南分院刑事第四庭
                                      審判長法官  徐    財    福
                                            法官  宋    明    蒼
                                            法官  蔡    崇    義
右正本證明與原本無異。
如不服本判決，應於判決送達後十日內向本院提出上訴狀，其未敘述理由者並應於提
出上訴狀後十日內向本院補提理由書（應附繕本)。
                                      法院書記官  王    全    龍
中    華    民    國      九十      年      二      月        五        日
附錄本案論罪科刑法條全文：
刑法第二百零一條第一項：意圖供行使之用，而偽造、變造公債票、公司股票或其他
                        有價證券者，處三年以上十年以下有期徒刑，得併科三千
                        元以下罰金。


司法院資訊處製作；財團法人民間司法改革基金會備份。
